臺灣板橋地方法院民事判決              99年度保險字第25號
原      告  李石井
法定代理人  李林貴美
訴訟代理人  周志安律師
複代理人    楊佩怡律師
被      告  富邦人壽保險股份有限公司
法定代理人  蔡明興
訴訟代理人  林峻立律師
複代理人    林茂弘律師
            王聖舜律師
上列當事人間請求給付保險金事件，經本院於民國100年9月27日
言詞辯論終結，判決如下：
    主  文
被告應給付原告新臺幣陸佰伍拾壹萬貳仟元，及自民國97年10月
22日起至清償日止按年息10%計算之利息。
訴訟費用由被告負擔。
本判決於原告以新臺幣貳佰貳拾萬元為被告供擔保後，得假執行
；但被告如以新臺幣陸佰伍拾壹萬貳仟元為原告預供擔保，得免
為假執行。
    事實及理由
甲、程序方面
    本件原告於起訴前業經本院於民國97年11月18日以97年度禁
    字第282號裁定宣告為禁治產人，並以原告之配偶李林貴美
    為監護人，有原告提出之上開裁定書附卷可稽。從而李林貴
    美以其為原告法定代理人之身分提起本件訴訟，其訴訟能力
    及代理權核無欠缺。
乙、實體方面
壹、原告主張：
一、原告於96年退休前在美國工作約10年，工作期間曾於91年因
    腎結石回台至林口長庚醫院住院診療，但於台灣地區並無任
    何醫療保險或意外險，因此由原告之女李小芳為要保人、以
    原告為被保險人，投保「安泰富貴終身壽險」為主契約，並
    投保「安泰傷殘保險附約」、「安泰日額型意外傷害住院醫
    療保險附約」，嗣於96年12月4日另行投保「安泰人壽鈞安
    保本保險乙型」主約。上開保險之保險人為安泰人壽保險股
    份有限公司（下稱安泰公司），因安泰公司於98年6月1日與
    富邦人壽股份有限公司合併，合併後以安泰公司為存續公司
    ，富邦公司為消滅公司，另合併後安泰公司再改名為富邦人
    壽保險股份有限公司（即被告，下稱富邦公司），合先敘明
    。
二、原告於96年底回台定居，因生活失去重心且一直無法調整時
    差問題，導致時常白天睡覺晚上失眠無法入睡，故需於睡前
    喝幾杯酒助眠，至97年初開始與朋友爬山健行，並將自家露
    臺原養魚之魚池改搭棚架種植蔬果、花草，培養運動習慣及
    興趣嗜好後，失眠之情形終有好轉，但偶爾仍須於睡前小酌
    以儘早入睡。97年5月8日晚間，原告於客廳小酌，當晚11時
    至12時家人陸續回房睡覺時，並未發現原告有任何異狀，直
    至翌日（即97年5月9日）凌晨1時許，突然傳來撞擊聲，原
    告之子李琮祺隨即出房門上樓察看，竟發現原告酒後意外失
    足跌落至露臺之絲瓜棚架上呈現昏迷，原告之子隨即召喚其
    他家人前來，家人陸續趕到後協助將原告口中嘔吐物挖出並
    實施CPR急救，並由原告之女兒通報119由救護車送至新光吳
    火獅紀念醫院，然送醫後仍不幸未及挽救，原告到院時心肺
    功能均已停止，經急救後仍因缺氧性腦病變而深度昏迷，呈
    現植物人狀態至今（下稱系爭保險事故），有診斷證明書附
    卷可稽。
三、原告前述植物人狀態，已符合兩造間保險契約所約定之「非
    因疾病引起之外來突發事故導致殘廢」，原告所得請求之保
    險金種類及金額，分述如下：
（一）意外殘廢保險金新台幣（下同）600萬元：
      原告因系爭保險事故意外跌倒導致缺氧性腦病變，陷入深
      度昏迷之植物人狀態，生活起居均需他人照顧，對外界言
      語呼叫及拍打均無反應，已屬心神喪失，無正確處理任何
      事務之能力，有宣告禁治產裁定、診斷證明書可為證明。
      符合兩造保險契約「殘廢程度與保險金給付表」中「中樞
      神經系統機能或胸、腹部臟器機能極度障害，終身不能從
      事任何工作，為維持生命必要之日常生活活動，全須他人
      扶助者」之第一級殘廢，應給付比例為100%。查「安泰人
      壽鈞安保本保險乙型」之保險金額為100萬元，「安泰意
      外傷殘保險附約」約定之意外身故及殘廢保險金為500萬
      元，依上開契約約定，被告共應給付意外殘廢保險金600
      萬元。
（二）傷害醫療保險金27萬元：
      原告呈現植物人狀態，必須住院治療以維持生命，陸續於
      新光吳火獅紀念醫院、全民醫院住院診療，單就全民醫院
      部分所花費之醫療費用，扣除全民健康保險給付之自負額
      已逾27萬元，有醫療費用收據可查。因兩造成立上開保險
      契約時，原告尚未投保全民健康保險，不具社會保險身份
      ，於系爭保險事故發生後數日，始投保全民健康保險以社
      會保險身份接受治療，依「安泰意外傷殘保險附約」第10
      條第3項約定，應將原醫療保險金限額20萬元提高至1.35
      倍即27萬元。從而，原告得依保險契約請求之傷害醫療保
      險金為27萬元。
（三）傷害住院醫療保險金18萬元：
      原告因系爭保險事故住院治療迄今，住院天數早已逾保險
      契約給付上限90日，系爭保險契約約定之「傷害醫療保險
      金日額」為2000元，故原告得請求之傷害住院醫療保險金
      為18萬元。
（四）加護病房醫療保險金6萬2000元：
      另原告因系爭保險事故曾至加護病房住院共31日，有新光
      吳火獅紀念醫院診斷證明書附卷可稽，依前述「安泰日額
      型意外傷害住院醫療保險附約」第6條第2項之約定，原告
      所得請求之加護病房醫療保險金為6萬2000元。
（五）綜上，原告所得請求被告給付之保險金合計為651萬2000
      元。
四、詎原告填具保險金申請書並檢附相關證明文件向被告申請保
    險金給付後，被告於97年10月22日發函主張「診斷書係為疾
    病之判斷，並無據顯示為外來突發的意外傷害事故所致」等
    語拒絕理賠。嗣原告向財團法人保險事業發展中心保險申訴
    調處委員會申請調解，經該委員會做出調處結果報告書亦認
    為「頸部外力造成的缺氧性腦症並非疾病引起的病症，被保
    險人於事發前本身並無其他病變，可以排除自身疾病造成跌
    倒之可能性，又本案雙方當事人提供之資料中亦無可茲證明
    被保險人自殺之證據，綜上所述，依現有資料判斷應為意外
    跌倒造成，本案建議安泰人壽陪負意外醫療保險金、意外殘
    廢保險金」等情，有調處結果報告書可按，惟被告於調處後
    仍拒絕給付。又保險法第34條規定「保險人應於要保人或被
    保險人交齊證明文件後，於約定期限內給付賠償金額。無約
    定期限者，應於接到通知後十五日內給付之。保險人因可歸
    責於自己之事由致未在前項規定期限內為給付者，應給付遲
    延利息年息一分」，爰以被告發函拒絕給付保險金之97年10
    月22日起算遲延利息。
五、按意外傷害保險乃相對於健康保險，健康保險係承保疾病所
    致之損失；意外傷害保險則在承保意外傷害所致之損失。人
    之傷害或死亡之原因，其一來自內在原因，另一則為外在事
    故（意外事故）。內在原因所致之傷害或死亡，係指被保險
    人因罹犯疾病、細菌感染、器官老化衰竭等身體內部因素所
    致之傷害或死亡；至外來事故（意外事故），則係指內在原
    因以外之一切事故而言，其事故之發生為外來性、偶然性，
    而不可預見，除保險契約另有特約不保之事項外，意外事故
    均屬意外傷害保險所承保之範圍（參照最高法院92年台上字
    第2710號判決）。 次按所謂意外傷害事故，係指內在原因
    以外之一切事故，其事故之發生為外來、偶然而不可預見。
    意外傷害保險契約之受益人請求保險人給付保險金，雖應證
    明被保險人係因意外事故而受傷害，惟受益人如證明該事故
    確已發生，且依經驗法則，其發生通常係外來、偶然而不可
    預見者，應認其已盡證明之責。於此情形，保險人如抗辯其
    非屬意外，自應就其抗辯之事實負證明之責，始符合舉證責
    任分配之原則（參照最高法院96年台上字第28號判決）。本
    件原告並無其他宿疾引發跌倒，更無證據顯示係原告故意自
    殺，依上開最高法院判決見解，自應符合「意外」之定義。
    況且，保險契約率皆為定型化契約，被保險人鮮有依其要求
    變更契約約定之餘地，而保險契約之解釋，應本諸保險之本
    質及機能為探求，並應注意誠信原則之適用，倘有疑義時，
    應依保險法第54條第2項為有利於被保險人之解釋，以免保
    險人變相限縮其保險範圍，逃避應負之契約責任，獲取不當
    之保險費利益，致喪失保險應有之功能而影響保險巿場之正
    常發展，故被告抗辯非屬意外，則應由被告負舉證之責。
六、反之，原告顯無被告所指自殺現象，系爭保險事故應為意外
    所致，其理由如下：
（一）證人李琮祺業已於本院100年8月23日到庭證稱原告所搭設
      之絲瓜架僅係簡易棚架，於露台上固定4隻木條，詳如原
      告所提附圖一現場照片（見本院卷第73頁）A至D點所示，
      再於4根木條頂端，牽引帆布作為棚頂，以利所種植之絲
      瓜苗攀爬，棚架高度僅較原告身高略高等情。是以，該棚
      架僅以4根木條簡易搭設，且棚頂僅以帆布牽引，又僅略
      高於原告身高，顯難承載原告之體重，其高度亦不足以供
      原告上吊，被告抗辯原告係自殺導致保險事故發生，顯難
      採信。再者，證人證稱發現時，原告係壓在瓜棚之上，果
      若原告以該瓜棚上吊自殺，當不可能身體壓在瓜棚之上，
      其理甚明。
（五）被告抗辯原告係自殺導致保險事故發生，無非以病歷記載
      原告女兒稱「可能是因想不開才做傻事」等語及護理記錄
      單記載「社工表示會通報疑似自殺個案」，以及97年7月
      22日新光吳火獅紀念醫院護理記錄單記載「病患5/9自殺
      」云云為其依據，然查：
      原告之女兒業已否認曾向醫師表示父親「可能是因想不
        開才做傻事」之情，且比對當日之護理記錄單尚且向社
        工表示「不知有自殺傾向」，此有被告提出之97年7月
        22日新光吳火獅紀念醫院護理記錄單之記載可憑（見本
        院卷第46頁）。果若原告女兒認為原告有自殺之可能，
        豈會同日分別向醫師及社工為此矛盾之表示。
      次查社工人員係依精神衛生法、自殺防治專案小組設置
        要點之相關規定，通報可能疑似自殺之案件，然該社工
        既未曾至現場瞭解發生情況，該通報充其量僅屬行政程
        序法第165條之「行政指導」，通報後續作為亦已認非
        自殺而結案，故該社工基於預防、防制之目的所為之通
        報，自不足以認定原告有自殺之情形。
      另被告提出之97年7月22日新光吳火獅紀念醫院護理記
        錄單雖載有「病患5/9自殺」之詞句（見本院卷第47頁）
        ，然該護理記錄係由護士所填寫，並無任何醫學上、病
        理上判斷之根據，況且原告於97年5月21日已自新光吳
        火獅紀念醫院轉往全民醫院治療，復又因敗血症、白血
        球過低、慢性呼吸衰竭，始又於7月8日再轉往新光吳火
        獅紀念醫院醫院加護病房治療，故7月22日填載之護理
        記錄單距保險事故發生業已兩個月有餘，豈有以一名護
        士，在未有任何醫學上、病理上判斷之基礎前提為其依
        據，即認定原告係因自殺導致保險事故發生之理。況且
        ，就護理記錄單上記載原告自殺乙節是否真實，以及新
        光吳火獅紀念醫院醫院為此記載之依據為何，於本件訴
        訟進行中，經本院於99年12月間去函醫院詢問，原告亦
        已向醫院繳納資料使用費，惟迄辯論終結未見新光吳火
        獅紀念醫院為任何答覆，足認為該記載顯欠缺其認定之
        醫學上根據，不足採為認定原告自殺之證據甚明。
      末查，病歷之證明力，在於病歷之記載能忠實呈現就醫
        之情況，包括病患之病情、身體狀況、檢驗數據、用藥
        情形，以及醫師基於醫療專業上之判斷。果若病歷上之
        記載並非基於醫療上之紀錄，亦非基於醫師本於醫療專
        業上之判斷，則縱使記載於病歷上，亦無證明力可言，
        被告提出之病歷及護理記錄單既已有前述瑕疵，又非醫
        師基於專業上之判斷，其上記載「原告自殺」之文義，
        應屬憑空臆測，此外無任何跡證或醫療上之專業知識作
        為判斷之原告自殺基礎，此護理記錄單之記載顯不足以
        採信等語。
七、聲明：
（一）被告應給付原告651萬2000元，及自97年10月22日起至清
      償日止，按年息10%計算之遲延利息。
（二）原告願供擔保，請准宣告假執行。
貳、被告則以：
一、按「傷害保險人於被保險人遭受意外傷害及其所致殘廢或死
    亡時，負給付保險金額之責。前項意外傷害，指非由疾病引
    起之外來突發事故所致者。」保險法第131條定有明文。系
    爭「安泰鈞安保本保險」第2條第2款及第14條第1項分別約
    定：「第二條本契約所用之名詞，其定義如下：‧‧‧二、
    意外傷害事故：係指非由疾病引起之外來突發事故。」、「
    被保險人於本契約有效期間內有下列情事者，本公司按下列
    約定給付意外傷害殘廢保險金。本契約之意外傷害殘廢保險
    金依保險事故區分如下：一、一般意外傷害殘廢保險金：被
    保險人於本契約有效期間內遭受第二條約定的意外傷害事故
    ，自意外傷害事故發生之日起一百八十日以內致成附表一所
    列殘廢程度之一者，（略）」，而「安泰意外傷殘保險附約
    」第7條第1項及「安泰日額型意外傷害住院醫療保險附約」
    第5條第1項亦明定：「被保險人於本附約有效期間內，因遭
    受意外傷害事故，致其身體蒙受傷害而致死亡、殘廢、失能
    或接受醫療時，本公司依照本附約的約定，給付保險金。」
    、「被保險人於本附約有效期間內，因遭受意外傷害事故，
    致其身體蒙受傷害而需接受治療時，依照本附約約定，給付
    保險金」。由上可知「安泰鈞安保本保險乙型」、「安泰意
    外傷殘保險附約」及「安泰日額型意外傷害住院醫療保險附
    約」有關被保險人須因遭受意外傷害事故而致身故、殘廢或
    接受醫療，始為傷害保險金給付之範圍，而原告既係依系爭
    「安泰鈞安保本保險乙型」、「安泰意外傷殘保險附約」及
    「安泰日額型意外傷害住院醫療保險附約」主張發生系爭意
    外保險事故，並請求被告為本件保險金給付云云，依舉證責
    任分配原則，原告自應就此權利發生之事實負舉證責任。
二、原告片面指稱其酒後意外失足跌落至露臺之絲瓜棚架云云，
    因上揭過程究竟如何，是否為意外所造成，何以就此一不到
    2 公尺之距離會產生缺氧之情形等，原告並未舉出任何事證
    以實其說，且該現場既已遭破壞，而原告亦未提出有頭部外
    傷、體傷等相關事證，甚至所謂口中有嘔吐物云云，亦係其
    自行之陳述，未見有何事證存在，遑論何以原告稱該事故係
    發生於凌晨1時許，惟依台北縣政府消防局執行救護證明觀
    之，其「出勤通知時間」為「2時31分」、「到達現場時間
     」為「2時37分」、「離開現場時間」為「2時42分」，此
    對照原告指稱該事故係發生於凌晨1時許云云，該二者竟相
    差達1小時多，且系爭事故之現場既已遭破壞，而原告亦未
    提出有頭部外傷、體傷等相關事證，而何以就此一不到2公
    尺之距離會產生缺氧之情形等，就此疑義，原告均未舉出任
    何事證以實其說，亦難謂原告已善盡舉證之責。
三、另原告稱其自96年底退休回台定居，因生活失去重心且一直
    無法調整時差問題，導致時常白天睡覺晚上失眠無法入睡，
    須於晚上睡前小酌助眠，其於97年5月8日晚上就開始喝酒，
    11點至12點間家人回房時尚在喝酒云云，而查新光吳火獅紀
    念醫院急診病歷中記載原告「最近心情不好，喝很多酒」，
    該院97年5月21日出院病歷摘要第1頁之病史欄並載明「原告
    家人發現原告最近心情相當低落，且近日經常喝酒」（原文
    ：According to his family, the patient had been quit
    -e depressed lately, and frequent alcohol drinking
    was observed in recent days），且其97年5月9日病歷記
    錄專用紙記載：「Family女兒說：之前因外遇問題到美國，
    但好像跟外遇發生問題，很不開心回到台灣，開始悶悶不樂
    ，這幾天都在喝酒，可能是因想不開才做傻事」、97年5月9
    日護理記錄單記載：「病患之女兒及兒子來訪，Dr.連楚明
    了解釋目前病情，社工與女兒會談，表示病患因感情問題（
    外遇）從美國回來後情緒低落，最近晚上都有喝酒情形，不
    知有自殺傾向，方告知需向管區警局報案，女兒可接受，社
    工表示會通報疑似自殺個案」、97年7月22日護理記錄單記
    載：「病患5/9自殺」等語。依此可知原告返台後心情持續
    低落之情形似未改善而經常喝酒，是原告是否如起訴狀所稱
    係睡前小酌而意外摔落露臺致成植物人云云，抑或另有其他
    原因如自殺導致系爭事故發生而有系爭保險契約第27、14、
    8條除外責任規定之適用，尚有可疑之處，原告自應盡其舉
    證責任詳實說明，以釋其疑。
四、原告雖提出財團法人保險事業發展中心98年5月14日調處結
    果報告書主張被告應給付保險金云云，惟查該調處結果報告
    書並無拘束力，而其對於是否有意外事故之發生，並無調查
    事實之實權，亦未調閱台北縣政府消防局急救紀錄等相關資
    料以為判斷，此觀該調處結果報告書記載「無法知道被保險
    人有無飲用酒精性飲料之情形」即明，惟台北縣政府消防局
    救護記錄表係記載「患者有喝酒」，二者完全不符，足見該
    調處結果報告書不足採信。況系爭事故之現場情形均係由原
    告之子轉述，台北縣政府消防局人員或是新光醫院相關人員
    均未曾到過案發現場，故上開人員無法判斷原告脖子上之勒
    痕究竟從何而來，因此新光吳火獅紀念醫院於病歷上乃以中
    性之「勒痕（strangulation）」記載原告脖子之情狀，詎
    該調處結果報告書竟僅以新光吳火獅紀念醫院病歷上係記載
    勒痕(strangulation)，即率自認為原告係跌倒而意外勒住
    頸部，而非上吊自殺之勒痕（hanging），在無其他事證輔
    助下，其推測應為被保險人跌倒而意外勒住頸部，實嫌武斷
    等語置辯。
五、答辯聲明：
（一）原告之訴及假執行之聲請均駁回。
（二）如受不利之判決，被告願供擔保請准宣告免予假執行。
、原告起訴主張其女李小芳於91年7月12日以原告為被保險人
    ，向被告合併更名前之安泰公司投保安泰富貴終身壽險主契
    約，並投保安泰傷殘保險附約、安泰日額型意外傷害住院醫
    療保險附約，復於96年12月4日另行投保安泰人壽鈞安保本
    保險乙型主約，嗣97年5月9日原告在住處因故經救護車送醫
    急救後仍因缺氧性腦病變而深度昏迷，呈現植物人狀態至今
    ，現已受監護宣告（即原稱禁治產宣告），屬兩造保險契約
    約定之「中樞神經系統機能或胸、腹部臟器機能極度障害，
    終身不能從事任何工作，為維持生命必要之日常生活活動，
    全須他人扶助者」第一級殘廢情形，其就醫已支出醫療費用
    31萬5884元等情，為被告所不爭執，並有原告提出之保險單
    、診斷證明書、醫療費用收據附卷可稽，此部分原告主張之
    事實，應屬真實可採信。惟原告另主張97年5月9日凌晨其在
    住處，因酒後意外失足跌落至露臺之絲瓜棚架上而呈現昏迷
    ，發生系爭保險事故，符合兩造保單之「意外傷害事故」理
    賠要件，其非自殺之情，則為被告所否認，並以前揭情詞置
    辯。是本件兩造爭點厥為原告於97年5月9日所受傷害，是否
    符合上開保單約定之「意外傷害事故」。
肆、按傷害保險人於被保險人遭受意外傷害及其所致殘廢或死亡
    時，負給付保險金額之責；前項意外傷害，指非由疾病引起
    之外來突發事故所致者，保險法第131 條定有明文。次按意
    外傷害保險係在承保被保險人非由疾病引起之外來突發事故
    所致傷害及其所致殘廢或死亡之損失，而人之傷害或死亡之
    原因，其一來自內在原因，另一則為外來事故（意外事故）
    ，所謂外來事故（意外事故），係指內在原因以外之一切事
    故而言，其事故之發生為外來、偶然而不可預見。意外傷害
    保險契約之受益人請求保險人給付保險金，雖應證明被保險
    人係因意外事故而受傷害，惟受益人如證明該事故確已發生
    ，且依經驗法則，其發生通常係外來、偶然而不可預見者，
    應認其已盡證明之責。於此情形，保險人如抗辯其非屬意外
    ，自應就其抗辯之事實負證明之責，始符合舉證責任分配之
    原則（參照最高法院96年台上字第28號判決意旨）。揆諸前
    揭說明，原告為被保險人亦為保險契約之受益人，自應證明
    其係因外來性、偶發性而不可預見之意外事故受傷，始得向
    被告請求給付意外傷害保險之保險金，被告則應就原告係因
    疾病等非屬意外之原因導致傷害，負舉證之責任。
伍、經查：
一、證人李琮祺於本院100年8月23日辯論期日到庭證稱原告於其
    住處搭設之絲瓜架僅係簡易棚架，於露台上固定4隻木條，
    詳如原告所提附圖一現場照片（見本院卷第73頁）A至D點所
    示，再於4根木條頂端，牽引帆布作為棚頂，以利所種植之
    絲瓜苗攀爬，棚架高度僅較原告身高略高等情在卷。稽其所
    證事發現場情況，該棚架難以供通常成年人懸空垂掛；再者
    ，證人證稱其發現事故時之情形為「之後我在樓下就聽到樓
    上有巨響玻璃的聲音，當時大概一點多，我從樓梯上去，看
    到我父親趴在絲瓜棚的上面，當時我直接趕快去扶起我父親
    」，足見原告係壓在瓜棚之上，如原告以該瓜棚上吊自殺，
    當不可能呈現身體壓在瓜棚上之狀況，且如果原告決意自殺
    ，為何會有證人所述之發出玻璃巨響聲音，引起他人注意察
    看之理。
二、另依台北縣政府消防局救護紀錄表（見本院卷第42頁）所示
    ，消防救護人員到場後原告雖無意識，然尚有呼吸、脈搏、
    血壓生理跡象，該紀錄表記載原告昏迷，未有自殺上吊之敘
    述。又原告向財團法人保險事業發展中心保險申訴調處委員
    會申請調解，經該委員會做出調處結果報告書認為「頸部外
    力造成的缺氧性腦症並非疾病引起的病症，被保險人於事發
    前本身並無其他病變，可以排除自身疾病造成跌倒之可能性
    ，又本案雙方當事人提供之資料中亦無可茲證明被保險人自
    殺之證據，綜上所述，依現有資料判斷應為意外跌倒造成，
    本案建議安泰人壽陪負意外醫療保險金、意外殘廢保險金」
    等情，有調處結果報告書在卷（見台北地院卷第65頁）可按
    ，益見原告主張其係意外跌倒瓜棚造成系爭保險事故為可採
    信。
陸、至於被告抗辯原告係自殺行為發生傷害，核與保險契約所約
    定之傷害，係指遭遇疾病以外之外來、突發意外事故所致不
    符，並舉新光吳火獅紀念醫院97年5月9日病歷記錄專用紙記
    載：「Family女兒說：之前因外遇問題到美國，但好像跟外
    遇發生問題，很不開心回到台灣，開始悶悶不樂，這幾天都
    在喝酒，可能是因想不開才做傻事」、97年5月9日護理記錄
    單記載：「病患之女兒及兒子來訪，Dr.連楚明了解釋目前
    病情，社工與女兒會談，表示病患因感情問題（外遇）從美
    國回來後情緒低落，最近晚上都有喝酒情形，不知有自殺傾
    向，方告知需向管區警局報案，女兒可接受，社工表示會通
    報疑似自殺個案」、97年7月22日護理記錄單記載：「病患
    5/9自殺」等語為證。原告不爭執上開病歷文書之形式真正
    性，惟抗辯上開文書之實質真正性，經查：
一、新光吳火獅紀念醫院97年5月9日病歷記錄專用紙，雖載有原
    告之女與醫護人員對談所述「可能是因想不開才做傻事」之
    語，然同日護理記錄單亦載有告之女與社工人員表示「不知
    有自殺傾向」，此有被告提出之97年7月22日新光吳火獅紀
    念醫院護理記錄單之記載可憑（見本院卷第46頁）。足見原
    告之女同日期與不同之人員，先後對談有不同之認知判斷，
    故其所述有利於被告之「可能是因想不開才做傻事」事件判
    斷，得否遽認與事實相符，非無疑義。
二、另97年7月22日新光吳火獅紀念醫院護理記錄單雖載有「病
    患5/9自殺」之詞句（見本院卷第47頁），然該護理記錄係
    由護士所填寫，觀其前後文並無其他記載足以導出原告意圖
    自殺之事實敘述，就此「病患5/9自殺」之紀錄緣由，本院
    曾於99年12月間去函該醫院詢問，惟迄辯論終結未見新光吳
    火獅紀念醫院為任何答覆，從而該院護士無憑據之「病患5/
    9 自殺」敘述，亦難採為有利於被告之證據。
三、被告雖指稱事故發生於凌晨1時許，依台北縣政府消防局執
    行救護證明觀之，其「出勤通知時間」為「2時31分」、「
    到達現場時間」為「2時37分」、「離開現場時間」為「2
    時42分」，此對照原告指稱該事故係發生於凌晨1時許，該
    二者竟相差達1小時多之事實，而質疑原告及其家屬所述不
    實。然本院斟酌證人李琮祺於本院100年8月23日辯論期日到
    庭證述「我發現父親趴在絲瓜棚上，我大聲呼救，等我第一
    個弟弟上來後，應該有耽誤六、七分鐘時間。我第一個弟弟
    上來時，我們就幫我父親作ＣＰＲ，至於急救多久時間我無
    法說出，因為在平台上的位置很小，我們一直在挪位置，後
    來移到室內，我們還是一樣在急救，那時我父親就吐了，依
    我們估計應該急救時間約有二、三十分鐘時間‧‧‧我姐姐
    是最後上來的，我二個弟弟是陸續上來，不是同時上來，我
    們看到我父親時當時是有呼吸，我姐姐上來時，還沒有叫救
    護車，後來我姐姐下去打手機叫救護車。我們是作急救後，
    我姐姐最後才上來，從發現我父親到叫救護車一定超過三十
    分鐘，超過正確時間我不知道」情節（見本院卷第83頁背面
    ），認為原告家屬發現事故先自行採取移置、ＣＰＲ、通知
    其他家屬行為，其等非立即通告119救護，衡情無違常人遭
    遇至親遽變之反應。故縱然被告所述發現事故與救護到場時
    間相隔過久屬實，亦不足以證明被告所辯原告自殺為真實。
柒、參照上開最高法院96年台上字第28號判決意旨所示，本件原
    告係保險契約之受益人請求保險人給付保險金，其已證明意
    外傷害確已發生，且依經驗法則，其發生通常係外來、偶然
    而不可預見者，應認其已盡證明之責。反之被告未能充足舉
    證原告係因疾病等非屬意外之原因導致傷害，故原告依保險
    契約請求保險人給付保險金，應認為有理由。參照兩造間之
    「安泰人壽鈞安保本保險乙型」契約第2條第1項第2款約定
    ：「意外傷害事故：係指非由疾病引起之外來突發事故」、
    第14條第1項約定「一般意外殘障保險金：被保險人於本契
    約有效期間內遭受第二條約定的意外傷害事故，自意外傷害
    事故發生之日起一百八十日以內致成附表一所列殘廢程度之
    一者，本公司給付『一般意外殘廢保險金』，其金額按該表
    所列之給付比例計算」；「安泰意外傷殘保險附約」第7條
    第2項約定「前項所稱意外傷害事故，指非由疾病引起之外
    來突發事故」、第9條約定：「被保險人於本附約有效期間
    內遭受第七條約定的意外傷害事故致其身體蒙受傷害，並自
    意外傷害事故發生之日起一百八十日以內致成附表所列二十
    八項殘廢程度之一者，本公司給付殘廢保險金，其金額按該
    表所列之給付比例計算」、第10條第1、3項約定「被保險人
    於本附約有效期間內遭受第七條約定的意外傷害事故致其身
    體蒙受傷害，並自意外傷害事故發生之日起一百八十日以內
    ，經登記合格的醫院或診所治療者，本公司就其實際醫療費
    用，超過社會保險給付部分，給付『傷害醫療保險金』」、
    「被保險人未以社會保險身份承保，但以社會保險身份接受
    治療者，則『傷害醫療保險金』的給付限額提高為保險單所
    載的『每次傷害醫療保險金限額』的一‧三五倍」；「安泰
    日額型意外傷害住院醫療保險附約」第5條第2項約定「前項
    所稱意外傷害事故，指非由疾病引起之外來突發事故」、第
    6條第1、2項約定「被保險人於本附約有效期間內遭受第五
    條約定的意外傷害事故致其身體蒙受傷害，並自意外傷害事
    故發生之日起一百八十日以內，經登記合格的醫院或診所治
    療者，本公司就其住院日數，給付保險單記載的『傷害醫療
    保險金日額』。但每次傷害給付日數不得超過九十日」、「
    被保險人於前項實際申領『傷害住院醫療保險金』的住院治
    療期間內，住進加護病房治療時，本公司除按前項規定給付
    『傷害住院醫療保險金』外，另按其進住加護病房之日數乘
    『傷害醫療保險金日額』所得之金額給付『加護病房醫療保
    險金』」約定，與及被告不爭執原告主張之加護病房日數、
    住院天數事實，足認原告請求被告依約給付意外殘廢保險金
    600萬元、傷害醫療保險金27萬元、傷害住院醫療保險金18
    萬元、加護病房醫療保險金6萬2000元，合計為651萬2000元
    ，核屬有據，應予准許。又上開保單均有「本公司應於收齊
    前項文件後十五日內給付之。但因可歸責於本公司之事由致
    未在前述約定期限內為給付者，應按年利一分加計利息給付
    」如同保險法第34條所示逾期給付加計利息之約定，原告主
    張其已依約備齊文件通知被告給付保險金，因被告拒付為可
    歸責於被告事由，爰以被告97年10月22日正式發函通知原告
    拒絕理賠日起算年息10%計算之加計利息，亦屬於法有據。
捌、綜上所述，本件保險受益人即原告呈現植物人之傷害，符合
    兩造保單之「意外傷害事故」要件，原告依保單之約定，請
    求被告給付保險金651萬2000元暨自97年10月22日起算之加
    計利息，為有理由，應予准許。本件事證已臻明確，兩造其
    餘攻擊防禦方法，核與判決結果無影響，爰不一一論述，併
    此敘明。又兩造分別陳明願供擔保請准免宣告准免假執行，
    均核無不合，爰分別酌定相當擔保金額，予以准許。
丙、結論：
    原告之訴為有理由，依民事訴訟法第78條、第390條第2項、
    第392條第2項，判決如主文。
中    華    民    國    100  年    10     月    18    日
                  民事第三庭    法  官  陳財旺
以上正本係照原本作成
如對本判決上訴，須於判決送達後20日內向本院提出上訴狀
中    華    民    國    100  年    10     月    18    日
                                書記官  陳淑芳